【裁判字號】    92,訴,649
【裁判日期】    921217
【裁判案由】    強盜等
【裁判全文】
臺灣屏東地方法院刑事判決                          九十二年度訴字第六四九號
    聲  請  人  臺灣屏東地方法院檢察署檢察官
    被      告  丙○○
    公設辯護人  本院公設辯護人乙○○
右列被告因強盜等案件，經檢察官提起公訴（九十二年度偵字第四六○九號），本院
判決如左：
    主    文
丙○○意圖為自己不法之所有，攜帶兇器，以強暴至使不能抗拒，而取他人之物及使
其交付，處有期徒刑柒年陸月，扣案之黃色塑膠袋壹個沒收；又攜帶兇器，對於女子
以強暴之方法，為猥褻之行為，處有期徒刑參年貳月，並於刑之執行前，令入相當處
所，施以治療，至治癒為止，期間不得逾年。應執行有期徒刑拾年陸月，並於刑之
執行前，令入相當處所，施以治療，至治癒為止，期間不得逾年，扣案之黃色塑膠
袋壹個沒收。
    事    實
一、丙○○前因違反懲治盜匪條例、槍砲彈藥刀械管制條例、恐嚇等案件，經法院分
    別判處有期徒刑八年、五月、十月確定，嗣經法院裁定更定其應執行刑為九年，
    於民國八十七年十一月十一日入監執行，至九十二年四月九日縮短刑期假釋出監
    ，猶不知悔改，於假釋期間內，復基於為自己不法所有之意圖，於九十二年九月
    十二日十八時（起訴書誤載為十六時）三十五分許，持客觀上足對人之生命身體
    造成傷害之凶器西瓜刀一把，以頭戴全罩式安全帽、手戴白色手套之裝扮，騎乘
    其所有車牌號碼ＴＡ９—８３８號、車身貼有ＧＯＩＮＧ字樣之紅色機車，進入
    位於屏東縣九如鄉○○村○○路○段一二一號之「星星遊藝場」內，趁店員Ａ１
    （姓名年籍詳卷）一人於櫃臺處看顧該店，且店內無其他顧客之際，至櫃臺處對
    其以台語口音稱：「我有西瓜刀，不要叫，把電話放下來不要接，把錢拿出來」
    等語，並拿出上開西瓜刀抵住其肩膀，至使Ａ１不能抗拒，而依丙○○之指示，
    掏出其置於腰間袋內之新台幣（下同）九千七百元，丙○○將之放入寫有「老夫
    子」字樣之黃色塑膠袋內後，復扯下掛在Ａ１掛脖子上之金飾項鍊（價值約六千
    六百元），並命令Ａ１拔下分別戴在左、右手之金戒指共二只（價值約五千四百
    元）。丙○○復另行起意，基於強制猥褻之犯意，一手以上開西瓜刀壓制Ａ１之
    同時，又以另一手撫摸Ａ１之胸部，復持西瓜刀喝令Ａ１進入櫃台正後方之廁所
    內，以下體摩擦Ａ１。嗣因Ａ１伺機呼叫該店店長，丙○○始騎乘上開機車逃離
    ，Ａ１則跑出店外求救，適為騎乘機車經過之楊竣能聞聽Ａ１之求救，遂自丙○
    ○之右側猛力踢其所騎乘之上開機車，致該機車左傾倒地，左側車身留有刮痕，
    且車身上之ＧＯＩＮＧ圖樣部分亦遭路面刮落，碎屑並遺留於該處地面，而置於
    機車腳踏板處之上開西瓜刀亦掉落該處，丙○○並受有左腳刮傷，然丙○○仍伺
    機騎車而逃。嗣警方在丙○○之機車遭踢倒處查獲西瓜刀一把，並依Ａ１提供之
    線索至丙○○之住處搜索，復在上開住處查獲作案用之寫有「老夫子」字樣黃色
    塑膠袋一個、白色手套一雙，及與機車倒地現場所遺留之西瓜刀吻合之硬紙板製
    刀鞘一個，並扣得上開物品。
二、案經屏東縣警察局里港分局報告台灣屏東地方法院檢察署檢察官偵查起訴。
    理     由
一、訊據被告丙○○矢口否認有何右揭強盜及強制猥褻之犯行，惟查：
甲、加重強盜部分：
  (一)右揭加重強盜部分之事實，業據告訴人Ａ１於偵查中指稱：歹徒當天是帶全罩式
    安全帽、白色手套，歹徒進入店內後靠近櫃臺，用台語口音叫伊把錢拿出來，且
    拿出西瓜刀抵在伊肩上，伊就把放在腰間袋內的九千七百元拿出來，因為伊手發
    抖，歹徒就把錢直接拿去放在黃色塑膠袋內，歹徒看到錢就說怎麼這麼少，並自
    己打開櫃臺抽屜但沒有發現錢，後來歹徒看到伊脖子上有金飾項鍊，就叫伊拔下
    來，因為伊拔不下來，歹徒就用力扯下來，並命令伊將左、右手上的金戒指拔下
    給被告，：：：歹徒走出廁所外，伊就趁機大喊店長，直到聽到歹徒出去，伊才
    追出去，並一直喊搶劫，當時歹徒騎一台五十ＣＣ的紅色機車準備逃跑，這時有
    一個路人就騎車追他，並用腳踢歹徒的車右側，歹徒往左跌倒，因為後面有一台
    救護車以為他們打架，就去撞路人，歹徒就跑了等語明確（見偵查卷第十二頁至
    第十三頁），且告訴人Ａ１於偵查中指述：伊是「星星遊藝場」店內之開分小姐
    ，被告曾到店內消費多次，平時也常跟伊聊天，因為被告的台語口音很特別及走
    路姿勢歪斜，歹徒之身高、體型也都跟被告一樣，且被告每次至該店所騎乘之機
    車亦與歹徒相同，所以伊可以確定歹徒是被告等情（見偵查卷第十一至第十三頁
    ），而被告亦自承：伊常去「星星遊藝場」，且還常與告訴人聊天等情（見偵查
    卷第七頁），既告訴人Ａ１平日與被告時有接觸與交談，當無指認錯誤之可能。
  (二)又證人即被告之女友張美琪證稱：當天（九十二年九月十二日）晚上六點二十五
    分以前，被告有叫伊去叫電玩店小姐出來，與該小姐講一下子話，講完就直接載
    伊到被告家，當時約六點二十五分，然後被告叫伊去樓上房間去聽音樂，被告說
    要拿去ＣＤ去還朋友就出門，被告後來回來要載伊去上班，被告說快遲到了，當
    時是六點四十五分，被告家距離電玩店騎車不用十分鐘等語（見偵查卷第二十六
    頁），是核證人張美琪證所述被告出門之時間，與告訴人Ａ１於偵查中指稱：案
    發前（即九十二年九月十二日六點三十五分前）被告有騎乘一台與歹徒一樣的機
    車，載一個女孩子進來過又離開，隔不久就發生本案等情之案發時間相符。
  (三)另證人即當天踢倒歹徒機車之路人楊竣能於偵查中證稱：當天伊剛好要騎車回家
    ，經過電玩店門口聽到有一個女孩子喊搶劫，伊看到有一個男子戴全罩式安全帽
    ，身穿夾克，騎著深紅色的機車，當時騎車準備要逃跑，剛好經過伊左側，伊想
    以腳把該機車踹倒，伊有踢到，車子就偏到安全島，然後有一輛救護車剎車檔到
    渠等中間，接下來伊又騎到救護車前面，結果該男子又騎車衝出來，伊就騎車追
    ，追到時再以左腳踢他車子好幾下，該男子所騎的車子就倒地，該男子後來又騎
    車逃走，伊想騎車追但追不到，伊有向警方說我將他車子踢倒的位置，有找到一
    把西瓜刀等語明確（見偵查卷第二十九頁至第三十頁），觀之被告所騎乘機車之
    顏色與證人證述歹徒所騎乘之機車顏色相同；且卷附相片中被告之左腳有刮傷之
    傷痕（見警卷第三十二頁及偵查卷第九頁），亦與證人楊竣能所述被告機車遭伊
    踢倒後向左偏倒之位置、狀態相符；另被告所騎乘機車左側外殼ＧＯＩＮＧ圖樣
    貼紙之刮痕，核與證人所稱機車倒地之處所遺留之碎屑大小、色澤相近，此亦有
    照片一紙附於警卷可稽（見警卷第三十五頁），是被告左腳之傷痕及機車左測車
    身之刮痕係因遭證人楊竣能踢倒後所致，應堪認定。至被告雖辯稱機車車身之刮
    痕是一個月前在工地摔車留下留下云云，惟觀之卷附照片中（見警卷第三十頁）
    被告機車上之擦痕鮮明且無任何污漬，顯見受擦刮未久，是被告前開所辯，委無
    足採。
  (四)再者，證人即被告之母甲○○於偵查中證稱：警員到伊家客廳的桌子底下紙箱內
    找到一個刀鞘，這是很久以前伊自己做的，伊是以紙箱的硬紙去合刀子的形狀，
    再以膠帶綁好做成，：：另外警員還有找到一雙手套等語（見偵查卷第二十七頁
    ），惟查該硬紙板製刀鞘經比對後核與扣案之西瓜刀得完全密合，此有照片一張
    附卷足憑（見警卷第三十四頁），雖證人甲○○證稱：「（問：自己所做的刀鞘
    的刀子放在何處）我放在我家廚房內，當時警員搜索時沒找到」云云，然其證詞
    與被告於本院審理時所陳：其母告知伊該西瓜刀放在伊姊姊家中云云未符，且證
    人即當天至被告家中搜索之員警邱成章於偵查中到庭證稱：搜索時有問甲○○所
    搜到刀鞘之那把刀放在何處，但她沒有說，刀鞘是放在雜物箱子裡面，一眼就可
    以看到，手套放在酒櫃下之箱子內，看起來好像隨手丟在那，不像很久沒動過，
    甲○○到派出所時也沒有告訴我西瓜刀在家中廚房內等語明確（見偵查卷第二十
    八頁），是證人甲○○所稱該硬紙板製刀鞘之西瓜刀係置於廚房內云云，委無足
    採；此外，經檢察官於偵查中提示卷附被告之紅色機車及扣案寫有「老夫子」字
    樣之黃色塑膠袋、西瓜刀之照片後，告訴人Ａ１亦明確指認確被告犯本案所使用
    之工具，則上開硬紙板製刀鞘原係放置扣案之西瓜刀，且扣案之白色手套及黃色
    塑膠袋係被告持犯本案所用之工具，堪以認定。
    綜上所述，被告上開加重強盜之罪嫌，應堪認定，被告所辯顯係卸責之詞，無足
    採信。
乙、加重強制猥褻部分：
    右揭加重強制猥褻部分之事實，業據告訴人Ａ１於偵查中指述：被告一手持西瓜
    刀押在伊肩上，一手不時摸伊胸部，：：：後來被告揮西瓜刀叫伊進廁所，他整
    個人就用下體一直摩擦伊，伊哭著說不要，被告就走出廁所外，伊就趁機就大喊
    店長，直到聽到被告出去，伊才敢追出去等語（見偵查卷第十二頁）；核與其於
    警訊中證稱：被告一手持西瓜刀架在伊脖子上，另一隻手撫摸伊胸部，之後並持
    西瓜刀強迫伊跟被告進入廁所，跟被告面對面，被告就開始貼近伊，用伊下體摩
    擦伊下體，伊就說不要，後來被告很不耐煩就走出廁所的門，伊趁機把廁所門反
    鎖，然後大叫店長，此時被告就奪門而逃，伊等到聽到店內自動門打開的聲音就
    追出去等情相符（見警卷第七頁反面至第八頁）；並於本院審理時明確指稱：當
    時店內剛好無客人，被告一手拿西瓜刀，一手將塑膠袋拿給伊，叫伊快一點將錢
    裝進去，並開始摸伊胸部，被告是在櫃台摸伊胸部，後來就叫伊進廁所，並在廁
    所內摩擦伊，廁所位置在櫃台正後方，平時不常來之客人不會知道位置等語明確
    （見本院卷第六十六頁至第六十八頁），觀之告訴人Ａ１於警訊、檢察官偵訊及
    本院審理時指述綦詳，又互核大致相符，且其描述之情節具體而詳盡；復參以被
    告與告訴人Ａ１均陳稱：二人彼此間無仇恨，被告常至「星星遊藝場」，二人平
    時還常聊天等情（見偵查卷第七頁、第十一至十二頁），且被告陳稱：九月十二
    日晚上六點從張美琪家接張美琪出來時，還有繞去「星星遊藝場」找一位同學的
    叔叔，女店員「長腳仔」（即告訴人Ａ１）告知伊該人不在，店長「阿輝」在樓
    上睡覺等語（見偵查卷第六頁、警卷第二頁），核與告訴人Ａ１指述之情形相符
    ，是告訴人非但與被告熟識而友好，且於當日猶與被告有所交談，足見被告與告
    訴人間並無發生衝突致生怨隙，故倘被告未對告訴人強行撫摸及摩擦告訴人身體
    ，衡情告訴人無故意虛構情節誣陷被告之理，是被告上開否認有加重強制猥褻犯
    行，無非係避重就輕之詞，難以輕信，其加重強制猥褻部分之犯行，亦堪認定。
二、按強盜罪所施用之強暴、脅迫手段，祇須足以壓抑告訴人之抗拒，使其喪失意思
    自由為已足，縱令告訴人實際無抗拒行為，仍於強盜罪之成立，不生影響（最高
    法院三十年度上字第三０二三號判例可參照），查被告至「星星遊藝場」櫃台處
    對告訴人Ａ１稱：「我有西瓜刀，不要叫，把電話放下來不要接，把錢拿出來」
    等語，並持西瓜刀抵住告訴人之肩膀，係使用強暴之手段，程度上已達至使被害
    人不能抗拒之程度，雖告訴人實際上無抗拒之行為，自亦該當於強盜罪之構成要
    件。又被告基於同一為自己不法所有意圖，在強盜行為實施中，先後強取被害人
    之金飾項鍊，及命告訴人交出現金及戒指，其前後所實施之各動作似係單一之意
    思接續進行，乃組成犯罪行為之一部，應成立單一之強盜罪。核被告所為，係犯
    刑法第三百三十條第一項之加重強盜罪及同法第二百二十四條之一之加重強制猥
    褻罪。又被告所犯上開二罪，犯意各別，行為不同，罪名有異，應分論併罰。爰
    審酌被告之素行非佳，持刀強盜財物，並對告訴人強行猥褻，所為對社會治安危
    害程度甚鉅，惟強盜所得非多，且未致告訴人成傷，及犯後否認犯行等一切情狀
    ，各量處如主文所示之刑，並定其應執行之刑。再按犯刑法第二百二十一條至第
    二百二十七條、第二百二十八條、第二百二十九條、第二百三十條、第二百三十
    四條之罪者，於裁判前應鑑定有無施以治療之必要。有施以治療之必要，得令入
    相當處所，施以治療。前項處分於刑之執行前為之，其期間至治癒為止，但最長
    不得逾三年。刑法第九十一條之一第一項、第二項分別定有明文。而經本院依上
    開規定函請屏安醫院就被告所犯之罪鑑定有無施以治療之必要，據該醫院函覆稱
    ：被告目前無精神異常症狀，但過去曾有暴力犯罪史，犯案過程使用暴力，且被
    告衝動、情緒控制能力差，又疑有性偏差及行為偏差循環，其危險性與再犯可能
    性為中度，建議需施以治療，有該醫院九十二年十一月十八日屏安醫字第○○○
    一一九三號函所附「妨害性自主罪精神鑑定報告書」及同年十一月二十五日屏安
    醫字第○○一一九九號函各一份在卷足憑，顯見被告確有令入相當處所施以治療
    之必要，而為防衛社會安全，避免被告再犯，爰依同法第九十一條之一第一項、
    第二項規定，併為宣告被告於刑之執行前，令入相當處所施以治療，至治癒為止
    ，期間不得逾三年。另扣案之上開之黃色塑膠袋，為被告所有，業據其自承在卷
    ，且為其供本件犯罪所用，應諭知沒收。至扣案之西瓜刀一把、白色手套一雙，
    被告皆否認為其所有，亦無證據可資證明屬被告所有之物；另扣案之硬紙板製刀
    鞘一個，非供本件犯罪所用，且均非為違禁物，故爰不另為沒收之諭知，併此敘
    明。
據上論斷，應依刑事訴訟法第二百九十九條第一項前段，刑法第三百三十條第一項、
第二百二十四條之一、第五十一條第五款、第三十八條第一項第二款、第九十一條之
一第一項、第二項，判決如主文。
中      華      民      國      九十二      年      十二    月   十七   日
                                      臺灣屏東地方法院刑事第一庭
                                            審判長法  官  潘正屏
                                                  法  官  林世民
                                                  法  官  許心
右正本證明與原本無異。
如不服本判決應於收受本判決送達後十日內向本院提出上訴書狀。
                                                  書記官  蔡雅萍
中      華      民      國      九十二      年      十二    月   十七   日
附錄本案論罪科刑法條全文：
刑法第二百二十四條之一
犯前條之罪而有第二百二十二條第一項各款情形之一者，處三年以上十年以下有期徒
刑。
刑法第三百三十條第一項
犯強盜罪而有第三百二十一條第一項各款情形之一者，處七年以上有期徒刑。
前項之未遂犯罰之。


司法院資訊處製作；財團法人民間司法改革基金會備份。
